【裁判字號】    94,易,741
【裁判日期】    950302
【裁判案由】    竊盜
【裁判全文】
臺灣桃園地方法院刑事判決               94年度易字第741號
公  訴  人  臺灣桃園地方法院檢察署檢察官
被      告  乙○○
上列被告因竊盜案件，經檢察官聲請以簡易判決處刑（93年度偵
字第6637號），本院桃園簡易庭認不宜以簡易判決處刑（93年度
壢簡字第1059號），移由本院刑事庭改依通常程序審判，茲判決
如下：
    主  文
乙○○無罪。
    理  由
一、公訴意旨略以：被告乙○○基於意圖為自己不法所有之犯意
    ，於民國93年2 月下旬某日，在新竹縣湖口鄉聯合報南園產
    業道路旁，竊得戊○○所有之藍色貨櫃1 個（內有電視機1
    部、鐵櫃1 個）。嗣於同年4 月15日上午11時10分許，經警
    在桃園縣新屋鄉九斗村9 鄰48號旁查獲。因認被告涉犯刑法
    第320 條第1 項之竊盜罪嫌云云。
二、按犯罪事實應依證據認定之，無證據不得認定犯罪事實；被
    告之自白，不得作為有罪判決之唯一證據，仍應調查其他必
    要之證據，以察其是否與事實相符；不能證明被告犯罪者，
    應諭知無罪之判決，刑事訴訟法第154 條第2 項、第156 條
    第2 項、第301 條第1 項分別定有明文。而認定不利於被告
    之事實，須依積極證據，苟積極證據不足為不利於被告事實
    之認定時，即應為有利於被告之認定，更不必有何有利之證
    據，亦有最高法院30年上字第816 號判例意旨可資參照。
三、公訴人認被告涉犯竊盜犯行，無非係以被告於警詢、偵訊時
    之自白，佐以被害人戊○○指訴之情節及贓物認領保管收據
    、現場照片為論斷之依據。被告雖坦承將戊○○所有之貨櫃
    載運至其住處旁，惟堅決否認涉犯上開犯行，辯稱：該貨櫃
    係向丁○○所購得，警詢、偵訊時所以承認竊取，是因一時
    聯絡不到丁○○出面解釋，在百口莫辯情形下，只好承認，
    至戊○○之指證，則是因個人恩怨所致之報復等語。是本案
    之爭點所在，即在於被告主觀上有無行竊之意。經查：
（一）被告於警詢及內勤檢察官偵訊時，雖自白上開貨櫃為其所
      竊，並表示係其獨自1 人駕駛拖板車至新竹縣湖口鄉聯合
      報南園產業道路旁停車場載回云云（見偵查卷第4 頁反面
      、第19頁），然其於檢察官再次傳訊時，即已翻異其詞，
      表示貨櫃是經由丁○○取得（見偵查卷第26頁），而證人
      即目擊被告將貨櫃拖走之人甲○○於本院審理時，亦證稱
      ：當時被告坐在駕駛座之右邊，車子行經其住處門口時，
      被告還有在車上跟其打招呼等語（見本院卷第138 、141
      頁），顯見被告並非獨自1 人前往上址，與被告於警詢時
      供稱乃單獨行竊之事實並不相符，則被告前述自白是否屬
      實，即非無疑。又證人即被害人戊○○固指稱甲○○有看
      到被告及丁○○將其貨櫃吊走，而其並未委請丁○○處理
      該貨櫃云云（見93壢簡1059號卷第29頁），惟訊之甲○○
      ，卻表示其僅認得被告，並不知道另名駕駛之名字等語（
      見本院卷第139 頁），可知戊○○指稱被告夥同丁○○將
      其貨櫃吊走部分，並非來自甲○○之轉述，而係事後聽聞
      被告辯詞所為之聯想；另戊○○先於警詢時稱，聽朋友（
      即甲○○）說2 個貨櫃、2 個車斗為被告偷走（見偵查卷
      第8 頁），後又於檢察官訊問時稱，朋友表示被告共偷走
      了3 個貨櫃（見偵查卷第32頁），但依甲○○所證，其僅
      見被告經過住處1 次（見本院卷第141 頁），故被告所得
      運走之物，應不可能如戊○○上開指訴般多，戊○○所稱
      被竊物品數量，不無主觀臆測之嫌。是曾盛祺上開指證，
      非僅屬於傳聞，應摻有主觀意見。況依證人即戊○○女友
      丙○○之證詞及其他相關卷證資料所示（詳如後述），戊○○是否如其所述未請丁○○將貨櫃吊走乙節，並非無疑
      。參酌戊○○自承與被告原係朋友關係（見本院卷第96頁
      ），而依證人丁○○及戊○○、丙○○所證，93年2 月中
      旬，2 人曾受戊○○之託將戊○○之車斗拉至被告處放置
      （分見93壢簡1059號卷第41頁；本院卷第96頁；本院卷第
      101 、102 頁），戊○○亦自承以工資相抵之方式將他人
      所竊大型塑膠管轉售與被告（見偵查卷第9 頁），被告、
      戊○○之關係顯甚密切，現2 人反目，被告指稱戊○○是
      因刑案（93壢簡1059號卷第78頁以下所附之起訴書參照）
      之糾紛而為本件指訴，未違情理。兼之戊○○就其被竊物
      品，或云2 個貨櫃、2 個車斗，或云3 個貨櫃，已如前述
      ，而本案查悉原因，或云經朋友告知始帶警察前往查緝，
      或云其有懷疑，即於另案借提時央求警察帶其至被告住處
      而碰巧查獲（見本院卷第95頁），各該事實在記憶上並非
      容易混淆，戊○○之指證卻互有齟齬，所證顯有瑕疵。據
      上各點，戊○○之指訴，不足據為不利被告之認定。至公
      訴人引為證明被告犯行佐證之贓證物品認領保管收據1 份
      及現場照片4 張（見偵查卷第13至15頁），除得證明上開
      貨櫃是在被告處為警查獲，及戊○○已領回該物外，就本
      案之爭點即該貨櫃究因何原因為被告所持有，尚難證明。
      是依公訴人所提證據，難以遽認被告涉犯竊盜犯行。
（二）被告辯稱上開貨櫃係向丁○○所購乙節，核與丁○○於檢
      察官偵訊時結證稱：至監所與戊○○會客時，戊○○交代
      其請司機將貨櫃運至被告處等情（見偵查卷第27頁），細
      節雖略有出入，然該貨櫃係透過丁○○交由被告持有之事
      實，則互核一致。丁○○於本院審理時，雖改稱係丙○○
      叫其請拖車將戊○○之「車斗」拖到被告處，其於前述檢
      察官訊問時所稱乃是車斗，並非貨櫃云云（見93壢簡1059
      號卷第41頁），惟經本院調取丁○○於檢察官訊問時之錄
      音帶勘驗結果，丁○○於偵訊時確實證稱其與丙○○前往
      會見戊○○時，戊○○指示將「貨櫃」載到朋友處放置，
      且原因、地點均交代明確，有勘驗筆錄1 份在卷可稽（見
      93壢簡1059號卷第75至77頁），而貨櫃與車斗並不相同，
      為公眾週知之事，依戊○○所證，丁○○為其僱用之專業
      司機（見本院卷第92頁），自更無誤認之理，兼衡丙○○
      於本院審理時，亦證稱戊○○於丁○○與其一同會見時，
      要其將貨櫃賣掉（見本院卷第100 頁），與丁○○於前開
      偵訊時所證相符，則丁○○於本院審理時故為相反之陳述
      ，顯係刻意迴避問題，不足採信，應以其於檢察官訊問時
      之證詞可採。則被告前開所辯，並非無據。戊○○雖一度
      表示其當時在監獄不可能為前述之交代（見偵查卷第32頁
      ），亦未與丙○○提及貨櫃之事云云（見93壢簡1059號卷
      第29頁），然經本院調取戊○○羈押期間之會客紀錄，丁○○確與丙○○於93年2 月10日、同年月25日前往會見戊○○，有臺灣桃園看守所檢送之接見紀錄表2 份可資證明
      （見93壢簡1059號卷第18、19頁），經本院調取93年2 月
      10日會客錄音帶核對結果，戊○○與丙○○於是日交談中
      ，亦確實論及囑託丙○○將貨櫃賣掉之事，有該日接見會
      客錄音譯文1 份在卷可稽（見93壢簡1059號卷第22頁），
      戊○○嗣雖改稱當時所稱貨櫃，係指其放置在中壢之貨櫃
      ，非指本案即湖口之貨櫃云云（見93壢簡1059號卷第30頁
      ；本院卷第93頁），惟丙○○則證稱戊○○要其將中壢、
      湖口之貨櫃皆處理掉等語（見本院卷第100 、101 頁），
      縱戊○○與丙○○、丁○○間就委任處理之範圍有所出入
      ，然丙○○、丁○○主觀上顯認其等有權處理戊○○位在
      湖口之貨櫃，而與被告所辯情節相符。參酌被告拖運上開
      貨櫃時，尚主動與甲○○打招呼，業經甲○○證述如前，
      與行竊之人唯恐他人發現而刻意低調之行徑有違，而戊○○坦承委託丁○○、丙○○將其車斗拉至被告處放置之事
      實，亦已如上述，依會客記錄所示，丙○○、丁○○受託
      時間為93年2 月中旬，與本案所指犯行即93年2 月下旬，
      甚為接近，被告既受寄戊○○之車斗，即得預見丙○○等
      人會前往巡視或與其聯絡後續處理，卻又將戊○○之貨櫃
      運回住處之鐵皮屋旁，致為警輕易查獲，亦與行竊者會將
      贓物藏匿或為其他處理以避免遭人發現之情理有違。依上
      事證，被告辯稱其主觀上無行竊之意，未違情理。
四、綜上所述，公訴人所提證據，尚難證明被告確涉犯上開竊盜
    犯行，被告罪嫌即有不足。況被告所辯各節，並非全然無據
    ，亦如前述。雖被告之辯詞，就究有幾人前往戊○○放置貨
    櫃之處，及其取得該貨櫃究係無償之寄放，或有償之買受，
    先後有不同說詞，惟既乏積極證據可證明被告犯行，被告之
    辯詞齟齬，並不能反證其犯有竊盜罪。至公訴人指稱被告供
    稱於載運上開貨櫃遇到甲○○之際，見到丁○○彎腰而刻意
    迴避與甲○○照面之狀況，則被告應有所懷疑乙節（見本院
    卷第156 頁），事涉被告是否另涉犯贓物罪嫌，應由檢察官
    另行處理，附此敘明。
據上論斷，應依刑事訴訟法第452 條、第301 條第1 項，判決如
主文。
本案經檢察官古慧珍到庭執行職務
中    華    民    國    95    年    3     月    2     日
                      刑事第十庭審判長法  官  江德民
                                      法  官  邱滋杉
                                      法  官  許炎灶
以上正本證明與原本無異。
如不服本判決，應於判決送達後10日內向本院提出上訴狀（應附
繕本），上訴於臺灣高等法院。
                                      書記官  文巧雲
中    華    民    國    95    年    3     月    3     日


司法院資訊處製作；財團法人民間司法改革基金會備份。
